臺灣桃園地方法院民事裁定
111年度消債更字第113號
聲  請  人  
即  債務人  林昇    
代  理  人  胡宗典律師
上列聲請人因消費者債務清理條例事件，聲請更生，本院裁定如
下：
    主  文
更生之聲請駁回。
聲請程序費用新臺幣1,000元由聲請人負擔。
    理  由
一、按債務人不能清償債務或有不能清償之虞者，得依本條例所
    定更生或清算程序，清理其債務；債務人無擔保或無優先權
    之本金及利息債務總額未逾新臺幣（下同）1,200萬元者，
    於法院裁定開始清算程序或宣告破產前，得向法院聲請更生
    ；債務人對於金融機構負債務者，在聲請更生或清算前，應
    向最大債權金融機構請求協商債務清償方案，或向其住、居
    所地之法院或鄉、鎮、市、區調解委員會聲請債務清理之調
    解，消費者債務清理條例（下稱消債條例）第3條、第42條
    第1項、第151條第1項定有明文。所謂「不能清償」，指債
    務人因欠缺清償能力，對已屆期之債務，全盤繼續處於不能
    清償之客觀經濟狀態者而言。又所謂「不能清償之虞」，係
    指依債務人之清償能力，就現在或即將到期之債務，有不能
    清償之蓋然性或可能性而言。易言之，債務人之狀態如置之
    不理，客觀上得預見將成為不能清償之情形而言，此將來發
    生不能清償之事實，不必達到高度之確信。至於債務人之清
    償能力，則包括財產、信用及勞力（技術），並不以財產為
    限，必須三者總合加以判斷仍不足以清償債務，始謂欠缺清
    償能力而成為不能清償。又按聲請更生或清算不合程式或不
    備其他要件者，法院應以裁定駁回之。但其情形可以補正者
    ，法院應定期間先命補正，消債條例第8條亦有明文。
二、聲請意旨略以：聲請人現任職於繹騰人力資源有限公司，每
    月薪資約3萬5,000元，名下除有1輛機車以外，無其他財產
    ，無擔保或無優先權之債務總額則未逾1,200萬元，復未經
    法院裁定開始清算程序或宣告破產，且聲請人於民國110年1
    1月23日向鈞院聲請消費者債務清理之調解，但調解不成立
    ，爰聲請更生等語。　　
三、經查：
　　㈠關於前置協商之要件：聲請人前於110年11月23日向本院聲
      請消費者債務清理之調解，因無力清償債務而與最大債權
      銀行調解不成立等情，有本院調解不成立證明書附卷可按
      （見本院110年度司消債調字第558號卷第75頁，下稱調解
      卷），堪可採認。　　
　　㈡關於聲請人之債務總額：聲請人雖陳報其無擔保或無優先
      權債務總額為159萬8,836元（見調解卷第10至13頁），然
      依債權人之陳報（見調解卷第52至66、70、71頁；本院卷
      第23至37、49至77頁），實為155萬1,349元（計算式：12
      萬8,420元＋4萬8,864元＋53萬0,309元＋7萬6,415元＋34萬2,
      566元＋21萬2,435元＋2萬2,340元＋9萬＋10萬＝155萬1,349元
      ），本院認應以該金額為其債務總額。
　　㈢關於聲請人之財產及收入：聲請人雖陳稱其名下僅有1輛機
      車，原有之保單已停效，並提出之全國財產稅總歸戶財產
      查詢清單、保誠人壽保單查詢結果、保單停效通知簡訊為
      據（見調解卷第28、37、38頁；本院卷第47頁），惟依前
      開簡訊所載，僅有編號00000000之保單停效，而據前開查
      詢結果，聲請人尚有編號00000000之保單（見調解卷第37
      頁），故仍應列入聲請人之財產；就收入部分，聲請人稱
      現任職於繹騰人力資源有限公司，每月薪資約3萬5,000元
      ，此與聲請人提供之108及109年度綜合所得稅各類所得資
      料清單、派遣薪資表、勞工保險被保險人投保資料表、保
      險對象加保紀錄明細表、收入證明切結書等件大致相符（
      見調解卷第26、27、34至36頁；本院卷第41至45頁），且
      本院查無聲請人其他收入資料，堪認聲請人所陳應屬實在
      ，本院認以3萬5,000元列計其每月收入為適當。
　　㈣關於聲請人之必要支出：聲請人陳報其每月必要生活費用
      為1萬8,337元（見調解卷第11頁背面），雖未提出單據佐
      證，惟本院審酌桃園市111年度平均每人每月最低生活費
      、聲請人之經濟及家庭生活狀況等情，認聲請人陳報之金
      額尚屬適當，是聲請人每月必要生活費用應以1萬8,337元
      列計。
四、綜前所述，聲請人名下有1輛機車及1份保單，現每月所得收
    入為3萬5,000元，扣除聲請人之必要支出1萬8,337元後，剩
    餘1萬6,663元（計算式：3萬5,000元－1萬8,337元＝1萬6,663
    元）。而本件聲請人之無擔保或無優先權債務總額含本金、
    利息、違約金計至110年11月間，為155萬1,349元。則聲請
    人以其能力，縱全數清償上開債務，亦僅須約8年（計算式
    ：155萬1,349元÷1萬6,663元＝93.1個月），即使加計利息，
    所須清償之時間亦不逾上開期間之2倍。而聲請人為82年次
    ，目前29歲，距強制退休年齡65歲尚有36年，足認其並非不
    能清償上揭債務。本件客觀上既難認聲請人有不能清償債務
    或有不能清償之虞之情事存在，核與消債條例第3條所定要
    件即有不符，揆諸首揭法律規定，聲請人本件更生之聲請，
    為無理由，應予駁回。
五、爰裁定如主文。　　　　　　　
中　　華　　民　　國　　111 　年　　6 　　月　　13　　日
                  民事第二庭    法　官　張震武
以上正本係照原本作成。　　　　　　　　　
如不服本裁定，應於裁定送達後10日內，以書狀向本院提出抗告
，並繳納抗告費新臺幣1,000元。
中　　華　　民　　國　　111 　年　　6 　　月　　13　　日
                                 書記官  陳𥴡濤